臺灣高等法院臺中分院刑事判決
111年度上訴字第329號
上  訴  人  
即  被  告  張喬志


選任辯護人  廖智偉律師
            王聖傑律師
上列上訴人因違反毒品危害防制條例案件，不服臺灣彰化地方法
院110年度訴字第242號中華民國110年11月10日第一審判決（起
訴案號：臺灣彰化地方檢察署110年度偵字第1310、1964號），
提起上訴，本院判決如下：
    主  文
上訴駁回。
    事實及理由
一、審判範圍：
　　按民國110年6月16日公布、同年月18日施行之刑事訴訟法第
    348條規定：「上訴得對於判決之一部為之（第1項）。對於
    判決之一部上訴者，其有關係之部分，視為亦已上訴。但有
    關係之部分為無罪、免訴或不受理者，不在此限（第2項）
    。上訴得明示僅就判決之刑、沒收或保安處分一部為之（第
    3項）。」本案係於111年2月9日上訴繫屬於本院，有本院收
    文戳章可憑（見本院卷第3頁），是本案上訴之效力及其範
    圍，應依現行刑事訴訟法第348條規定判斷。而上訴人即被
    告甲○○(下稱被告)於上訴書中，已明示就原判決關於量刑部
    分提起上訴(見本院卷第29至33、37至40頁）、於本院審理
    時被告及其辯護人亦明示僅針對刑的部分上訴(見本院卷第2
    12頁），是依刑事訴訟法第348條第3項規定及修法理由，本
    院審理範圍僅限於原判決所處之刑部分，其餘被告未表明上
    訴部分，不在上訴範圍。
二、本案據以審查量刑妥適與否之原審所認定之犯罪事實及所犯
    法條、罪名：
　㈠犯罪事實：被告明知甲基安非他命、氟硝西泮(俗稱FM2)分屬
    毒品危害防制條例第2條第2項第2、3款所列管之第二、三級
    毒品，不得非法持有及販賣，仍分別為下列行為：
  ⒈基於販賣第二級毒品甲基安非他命以營利之犯意，於附表編
    號1至6、9所示之時間、地點，以附表編號1至6、9所示之方
    式及價金，販賣第二級毒品甲基安非他命與附表編號1至6、
    9所示之購毒者。
  ⒉基於販賣第二級毒品甲基安非他命、第三級毒品氟硝西泮以
    營利之犯意，於附表編號7、8所示之時間、地點，以附表編
    號7、8所示之方式及價金，同時販賣第二級毒品甲基安非他
    命、第三級毒品氟硝西泮與黃慶和。嗣經臺灣彰化地方檢察
    署檢察官指揮警方對被告使用之門號0000000000號行動電話
    實施通訊監察，經警於民國110年1月17日執行拘提到案，並
    扣得被告所有之OPPO手機1支(含門號0000000000號SIM卡1張
    )，始查悉上情。
　㈡所犯法條及罪名：核被告如附表編號1至6、9部分，均係犯毒
    品危害防制條例第4條第2項之販賣第二級毒品罪(共7罪)；
    如附表編號7、8部分，均係犯毒品危害防制條例第4條第2項
    之販賣第二級毒品罪及同條例第4條第3項之販賣第三級毒品
    罪。被告就附表所犯9罪，犯意各別，行為互殊，應予分論
    併罰。　
三、上訴駁回之理由：
㈠上訴意旨略以：本件被告已供出上手丙○○，並經臺灣彰化地方
  檢察署檢察官提起公訴，應有毒品危害防制條例第17條第1項
  減免其刑規定之適用。又本案被告販賣毒品次數雖有9次，惟
  交易對象僅4人，交易數量及價格均不多，獲利甚微，乃屬朋
  友間之交易，情節顯較大盤、中盤為輕，集團販毒者為輕，且
  其已深知犯下大錯而讓家人倍感傷痛，已決心悔悟。是請審酌
  上情，依毒品危害防制條例第17條第1項及刑法第59條之規定
  ，減免其刑及酌量減輕其刑，並審酌刑法第57條之規定，從輕
  量刑等語。
㈡經查：
　 ⒈被告前因違反槍砲彈藥刀械管制條例案件，經原審法院以10
     8年度簡字929號判決判處有期徒刑2月確定，於109年2月4
     日易科罰金執行完畢一節，已據檢察官就上開構成累犯之
     事實，記載於起訴書並有其提出之被告刑案資料查註紀錄
     表在卷可憑，且核與臺灣高等法院被告前案紀錄表相符，
     復為被告及其辯護人所不爭執，是被告於受有期徒刑執行
     完畢後，5年以內故意再犯本案有期徒刑以上之各罪，均為
     累犯，依刑法第47條第1項之規定，為累犯；又審酌被告前
     案109年2月4日執行完畢後、旋於1年內即再犯本案各罪，
     顯見未因前案執行完畢產生警惕作用，顯見刑罰反應力薄
     弱，參酌司法院釋字第775號解釋意旨，並衡諸被告於本案
     之犯罪情節，並無因累犯之加重而生罪刑不相當之情形，
     除被告販賣第二級毒品罪法定本刑為無期徒刑部分不得加
     重外，其餘均應依刑法第47條第1項之規定加重其刑。核原
     審此部分所為論斷及裁量，尚無違誤。又本案係於最高法
     院110年度台上大字第5660號裁定宣示前，原審在檢察官未
     主張或盡其舉證、說明責任之情形下，業依職權調查，因
     而論以累犯，僅作為處斷刑論處而未作為宣告刑之量刑因
     子，且本院於110年4月27日上午言詞辯論終終結時，最高
     法院110年度台上大字第5660號裁定尚未生效，本於上開裁
     定並無溯及既往之效力及前科形成累犯處斷刑或作為宣告
     刑事由之裁量，只須滿足其一，其評價即足，應認此部分
     並無違法，附此敘明。
　⒉按毒品危害防制條例第17條第2項規定：「犯第4條至第8條之
    罪於偵查及審判中均自白者，減輕其刑。」所稱於偵查及審
    判中自白，係指被告對於構成犯罪要件之事實向職司偵查、
    審判之公務員坦白陳述而言，且不以言詞自白為必要，縱以
    書面坦承犯行，亦屬之。苟被告於偵查及審判中均曾自白，
    即應依上開規定減輕其刑，並不以始終自白為必要，縱自白
    之前、後，有否認之辯詞，亦不影響已自白之效力。又所謂
    偵查中，參諸刑事訴訟法第108條第3項規定，於起訴案件，
    係指警詢、檢察官偵查終結至卷宗及證物送交法院繫屬前而
    言。則被告於司法警察詢問及檢察官終結偵查前，自白犯罪
    事實，固屬偵查中之自白。倘於檢察官終結偵查後，至卷證
    移送法院繫屬前，自白犯罪事實，仍屬偵查中自白。查被告
    於警詢、偵訊時，承認附表編號1、3至8所示之犯行，否認
    附表編號2、9所示之行為，然其於110年3月3日檢察官向原
    審提起公訴，同年月5日繫屬原審以前，即於110年3月2日向
    臺灣彰化地方檢察署提出答辯暨停止羈押狀，供陳就本案所
    涉販賣毒品之犯行願意全部坦承認罪等語(見偵卷第461-1頁
    )，復於原審及本院審理中就全部犯行均自白犯罪，符合毒
    品危害防制條例第17條第2項之規定，自均應依該規定減輕
    其刑，並先加後減之(至於法定刑為無期徒刑部分，因原即
    未依累犯規定加重，故僅依該條減輕之)。　　　
  ⒊按毒品危害防制條例第17條第1項所謂「供出毒品來源，因而
    查獲其他正犯或共犯者」，係指犯該條例所定上開各罪之人
    ，供出其所犯上開各罪該次犯行之毒品來源而言。亦即須所
    供出之毒品來源，與其被訴之各該違反毒品危害防制條例犯
    行有直接關聯者，始得適用上開規定減免其刑，並非漫無限
    制。倘被告所犯同條項所列之罪之犯罪時間，在時序上較早
    於該正犯或共犯供應毒品之時間，即令該正犯或共犯確因被
    告之供出而被查獲，仍不符上開應獲減輕或免除其刑之規定
    。查被告供出毒品來源為「丙○○」部分，雖已據彰化縣警察
    局彰化分局查獲，並經臺灣彰化地方檢察署檢察官以110年
    度偵字第9582號提起公訴，有彰化縣警察局彰化分局110年8
    月12日彰警分偵字第1100036573號函及所附資料、臺灣彰化
    地方檢察署110年9月11日彰檢秀孝110偵1310字第110903333
    2號函、110年度偵字第9582號起訴書在卷可參(見原審卷第2
    53至271頁)，惟依該次起訴書即110年度偵字第9582號所載
    丙○○係於110年8月9日販賣(原審誤載為轉讓)毒品第二級毒
    品甲基安非他命予被告(見原審卷第267至268頁），販賣時
    間係在被告為附表各次販賣毒品犯行之後，嗣本院審理中再
    去函臺灣彰化地方檢察署詢有無因被告之供述，而查獲丙○○
    毒品案件，該署於111年4月14日函覆本院略稱：丙○○所涉販
    賣毒品案件，除上開110年度偵字第9582號之案件偵辦中外
    ，並未有查獲其他毒品案件之情形等語（見本院卷第151頁
    ），且證人丙○○於本院亦稱除上開案件外，並無因轉讓或販
    賣毒品被偵辦等語（見本院卷第213至215頁）。是縱使丙○○
    確因被告之供出而被查獲該次即110年8月9日丙○○販賣毒品
    之事，依據前開說明，仍不符合毒品危害防制條例第17條第
    1項規定，上訴意旨主張其有本條項減免其刑之適用等語，
    自無足採。
　⒋按犯罪之情狀顯可憫恕，認科以最低度刑仍嫌過重者，得酌
    量減輕其刑，刑法第59條定有明文。此所謂法定最低度刑，
    固包括法定最低本刑；惟遇有其他法定減輕之事由者，則應
    係指適用其他法定減輕事由減輕後之最低度刑而言。倘被告
    別有其他法定減輕事由者，應先適用法定減輕事由減輕其刑
    後，猶認其犯罪之情狀顯可憫恕，即使科以該減輕後之最低
    度刑仍嫌過重者，始得適用刑法第59條規定酌量減輕其刑。
    原審已敘明：審酌被告所犯販賣第二級毒品犯行，固為法定
    最輕本刑10年以上有期徒刑之罪，惟被告依累犯之規定加重
    其刑後，得再依毒品危害防制條例第17條第2項規定減輕其
    刑，已如前述，衡以減刑後之法定最低刑度，並綜觀被告之
    犯罪動機、目的、手段及其他一切情狀，尚無任何客觀上顯
    然足以引起一般同情，縱予宣告法定最低度刑猶嫌過重之處
    ，爰不依刑法第59條規定減輕其刑等情。核無違誤，被告以
    上詞請求均依刑法第59條酌減其刑，即非可採。
　⒌原審業以行為人之責任為基礎，審酌被告知悉毒品戕害身心
    ，竟仍無視國家杜絕毒品犯罪之禁令，仍販賣甲基安非他命
    、氟硝西泮與他人，增加毒品在社會流通之危險性，並對國
    民健康及社會秩序造成危害，實應嚴懲，惟念及被告犯後坦
    承犯行，並積極配合檢警追查毒品來源，雖查獲之案情與被
    告自己所犯之罪之毒品來源時序上有落差，仍足見其犯後態
    度尚佳，兼衡其各次販賣毒品之動機、目的、手段、情節、
    數量及販賣獲利金額多寡，暨被告自陳高職畢業之智識程度
    、從事臨時工、須扶養父親及1名未成年子女之家庭經濟生
    活狀況等一切情狀，分別量處如附表「主文」欄所示之刑，
    並定應執行有期徒刑5年10月。就被告量處如附表主文欄所
    示之刑，已審酌刑法第57條科刑等一切情狀，在罪責原則下
    適正行使其量刑之裁量權，判處如附表所示之各刑，尚難認
    有逾越法律所規定之範圍，或濫用其裁量權限而違背正義之
    違法情形，所為定刑亦合於定執行刑之內、外部界限，且已
    屬低度刑，並無過重之情。被告以上詞請求從輕量刑等語，
    自無足取。
四、綜上所述，原判決關於被告之刑部分尚屬妥適，應予維持；
    被告就此部分提起上訴，為無理由，應予駁回。　
據上論結，應依刑事訴訟法第368條，判決如主文。
本案經檢察官劉彥君提起公訴，檢察官乙○○到庭執行職務。
中　　華　　民　　國　　111 　年　　5 　　月　　18　　日
        　　刑事第二庭    審判長法　官  何　志　通
　　　　　　　　　　　　　　    法　官  許  月  馨
　　　　　　　　　　　　　　　  法　官  吳  進  發
以上正本證明與原本無異。     
如不服本判決應於收受送達後20日內向本院提出上訴書狀，其未
敘述上訴之理由者，並得於提起上訴後20日內向本院補提理由書
（均須按他造當事人之人數附繕本）「切勿逕送上級法院」。因
疫情而遲誤不變期間，得向法院聲請回復原狀。

　　　　　　　　　　　　 　　　 書記官  洪  宛  渝
　　　　　　　　　　　　　　　　
中　　華　　民　　國　　111 　年　　5 　　月　　18　　日

附表：
編號 購毒者 交易方式、內容、金額(單位：新臺幣) 主文  1 林睿和 林睿和於109年9月28日18時39分許，使用門號0000000000號行動電話與甲○○使用之門號0000000000號行動電話，聯繫購買甲基安非他命事宜，雙方於通話後，在林睿和位在○○縣○○市○○街00巷住處附近之巷口，由林睿和交付現金1,000元與甲○○，甲○○則交付甲基安非他命1小包與與睿和。嗣因林睿和發現甲基安非他命重量不夠，雙方於同日19時、21時54分許通話後不久，甲○○再將甲基安非他命1小包交與林睿和。 甲○○販賣第二級毒品，累犯，處有期徒刑伍年參月。扣案之OPPO行動電話壹支（含門號○○○○○○○○○○號SIM卡壹張）沒收。未扣案之犯罪所得新臺幣壹仟元沒收，於全部或一部不能沒收或不宜執行沒收時，追徵其價額。  2 林睿和 林睿和於109年11月18日22時37分、同年11月19日1時52分、1時53分、1時55分、1時57分、1時58分、1時59分、2時許，使用門號0000000000號行動電話與甲○○使用之門號0000000000號行動電話，聯繫購買甲基安非他命事宜，雙方於互傳簡訊後，在彰化縣○○市○○路○○○○○○000號房內，由林睿和交付現金400元與甲○○，甲○○則交付裝有甲基安非他命之玻璃球供林睿和當場吸食約3口甲基安非他命。 甲○○販賣第二級毒品，累犯，處有期徒刑伍年貳月。扣案之OPPO行動電話壹支（含門號○○○○○○○○○○號SIM卡壹張）沒收。未扣案之犯罪所得新臺幣肆佰元沒收，於全部或一部不能沒收或不宜執行沒收時，追徵其價額。  3 林睿和 林睿和於109年12月17日11時43分、11時57分許，使用門號0000000000號行動電話與甲○○使用之門號0000000000號行動電話，聯繫購買甲基安非他命事宜，雙方於通話後，在林睿和位在○○縣○○市○○街00巷住處附近之巷口，由林睿和交付現金1,000元與甲○○，甲○○則交付甲基安非他命1小包與林睿和。 甲○○販賣第二級毒品，累犯，處有期徒刑伍年參月。扣案之OPPO行動電話壹支（含門號○○○○○○○○○○號SIM卡壹張）沒收。未扣案之犯罪所得新臺幣壹仟元沒收，於全部或一部不能沒收或不宜執行沒收時，追徵其價額。  4 林睿和 林睿和於109年12月20日10時55分、13時33分、13時33分、13時35分、13時38分、13時39分、13時45分、14時6分、15時6分、15時20分、15時56分、16時23分許，使用門號0000000000號行動電話與甲○○使用之門號0000000000號行動電話，聯繫購買甲基安非他命事宜，雙方於互傳簡訊及通話後，在林睿和位在○○縣○○市○○街00巷住處附近之巷口，由林睿和交付現金500元與甲○○，甲○○則在駕駛之自小客車內交付裝有甲基安非他命之玻璃球供林睿和當場施用。 甲○○販賣第二級毒品，累犯，處有期徒刑伍年貳月。扣案之OPPO行動電話壹支（含門號○○○○○○○○○○號SIM卡壹張）沒收。未扣案之犯罪所得新臺幣伍佰元沒收，於全部或一部不能沒收或不宜執行沒收時，追徵其價額。  5 林睿和 黃榮華    林睿和於109年12月20日20時25分、21時15分許，使用門號0000000000號行動電話與甲○○使用之門號0000000000號行動電話聯繫，稱黃榮華欲購買甲基安非他命，雙方於通話後，在林睿和位在○○縣○○市○○街00巷住處附近之巷口，由林睿和交付現金800元與甲○○，甲○○則在駕駛之自小客車內交付甲基安非他命1小包與林睿和，林睿和再將購得之甲基安非他命1小包交付與黃榮華後共同施用。 甲○○販賣第二級毒品，累犯，處有期徒刑伍年參月。扣案之OPPO行動電話壹支（含門號○○○○○○○○○○號SIM卡壹張）沒收。未扣案之犯罪所得新臺幣捌佰元沒收，於全部或一部不能沒收或不宜執行沒收時，追徵其價額。 　  6 黃榮華 林睿和與黃榮華於109年12月20日23時48分、同年12月21日0時6分許，使用門號0000000000號行動電話與甲○○使用之門號0000000000號行動電話聯繫，談論黃榮華欲向甲○○購買甲基安非他命事宜，雙方於通話後，黃榮華騎車前往甲○○位在彰化縣○○市○○路000號之0四樓住處外，甲○○同意以賒欠購毒款1,000元之方式，交付甲基安非他命1小包與黃榮華，黃榮華數日後再委由林睿和交付1,000元與甲○○。 甲○○販賣第二級毒品，累犯，處有期徒刑伍年參月。扣案之OPPO行動電話壹支（含門號○○○○○○○○○○號SIM卡壹張）沒收。未扣案之犯罪所得新臺幣壹仟元沒收，於全部或一部不能沒收或不宜執行沒收時，追徵其價額。  7 黃慶和 黃慶和於109年12月11日23時38分許起至同年月12日22時23分許，使用門號0000000000號行動電話與甲○○使用之門號0000000000號行動電話，以簡訊聯繫購買毒品事宜後，在彰化縣彰化市南平街延平公園內，由黃慶和交付現金1,000元與甲○○，甲○○則交付甲基安非他命1小包、3顆FM2與黃慶和。 甲○○販賣第二級毒品，累犯，處有期徒刑伍年參月。扣案之OPPO行動電話壹支（含門號○○○○○○○○○○號SIM卡壹張）沒收。未扣案之犯罪所得新臺幣壹仟元沒收，於全部或一部不能沒收或不宜執行沒收時，追徵其價額。  8 黃慶和 黃慶和於110年1月9日23時許，騎乘車牌號碼000-000號普通重型機車，前往甲○○位在彰化縣○○市○○街00○00號0樓租屋處，由黃慶和交付現金1,000元與甲○○，甲○○則交付裝有甲基安非他命之玻璃球供黃慶和當場施用，並交付10顆FM2與黃慶和。 甲○○販賣第二級毒品，累犯，處有期徒刑伍年參月。未扣案之犯罪所得新臺幣壹仟元沒收，於全部或一部不能沒收或不宜執行沒收時，追徵其價額。  9 吳銘山 吳銘山於109年12月6日17時2分許，使用門號0000000000號行動電話與甲○○使用之門號0000000000號行動電話，聯繫購買甲基安非他命事宜，雙方於通話後，在彰化縣彰化市南平街延平公園內，由吳銘山交付現金1,000元與甲○○，甲○○則交付甲基安非他命1小包與吳銘山。 甲○○販賣第二級毒品，累犯，處有期徒刑伍年參月。扣案之OPPO行動電話壹支（含門號○○○○○○○○○○號SIM卡壹張）沒收。未扣案之犯罪所得新臺幣壹仟元沒收，於全部或一部不能沒收或不宜執行沒收時，追徵其價額。